【裁判字號】    92,上訴,893
【裁判日期】    920530
【裁判案由】    毒品危害防制條例
【裁判全文】
臺灣高等法院刑事判決    九十二年度上訴字第八九三號
    上  訴  人
    即  被  告  甲○○
                乙○○
    共      同
    選任辯護人  洪瑞悅律師
                劉昌崙律師
                林聖彬律師
右上訴人因毒品危害防制條例案件，不服臺灣基隆地方法院九十一年度訴字第六五六
號，中華民國九十二年二月十一日第一審判決（起訴案號：臺灣基隆地方法院檢察署
九十一年度偵字第三０一四號），提起上訴，本院判決如左：
    主    文
原判決撤銷。
甲○○販賣第二級毒品，累犯，處有期徒刑柒年貳月，扣案第二級毒品安非他命驗餘
淨重壹玖肆點陸零壹柒公克沒收銷燬。
乙○○共同持有第二級毒品，處有期徒刑壹年陸月，扣案第二級毒品安非他命驗餘淨
重壹玖肆點陸零壹柒公克沒收銷燬。
    事  實
一、甲○○前於民國（下同）九十年間，因違反毒品危害防制條例案件，經法院於九
    十年四月九日判處有期徒刑六月確定，並於九十一年四月二十二日易科罰金執行
    完畢。猶不知悔改，明知安非他命業經八十七年五月二十日公布施行之毒品危害
    防制條例列為第二級毒品管制，竟基於意圖販賣營利，於九十一年八月十一日上
    午七時多在不詳地點，向綽號「阿美」姓名不詳之女子，以每公斤新台幣（下同
    ）二十八萬元之代價販入第二級毒品安非他命約二公斤，伺機出售，並於同日上
    午，與其弟乙○○基於共同持有之犯意聯絡，將上開安非他命放在乙○○所騎乘
    車牌號碼ＷＫＫ─一五一號機車置物箱內，嗣於九十一年八月十一日上午十時三
    十分許，乙○○騎該機車前往台北縣瑞芳鎮○○路一巷長興宮前與甲○○會合，
    欲將安非他命交予甲○○時，為埋伏之憲兵隊查獲，當場在乙○○所駕駛之前開
    機車置物箱內查獲第二級毒品安非他命驗餘淨重壹玖肆參點陸零壹柒公克。
二、案經基隆市憲兵隊報請臺灣基隆地方法院檢察署檢察官偵查起訴。
    理  由
一、訊據上訴人即被告甲○○、乙○○固坦承於右揭時、地為憲兵隊查獲第二級毒品
    安非他命之事實，惟被告甲○○矢口否認有販賣行為，乙○○矢口否認有持有右
    揭第二級毒品安非他命之犯行，被告甲○○辯稱：前開安非他命係伊所有供自己
    施用，因本身施用量大，加上大量購買較便宜，且安非他命亦非隨時可購得，遂
    一次向人購買二公斤，並非要販賣云云；被告乙○○辯稱：伊並不知道該機車置
    物箱內有安非他命一事，伊騎該機車去長興宮處，係要與伊哥哥換汽車云云。
二、經查：
  (一)被告甲○○、乙○○二人持有之顆粒二袋，經送憲兵司令部刑事鑑識中心鑑驗結
    果，確含有甲基安非他命成份，而送驗顆粒淨重一九四四．六六五四克，取樣一
    ．０六克，餘一九四三．六０一七克（淨重）之事實，有該中心鑑驗通知書一份
    在卷可憑（見偵查卷第六十六頁）。
  (二)被告甲○○於基隆憲兵隊偵詢時供稱：「（問：你可否交待這兩大袋安非他命之
    來源？）答：我是在基隆市○○路向綽號『阿美』的女子〔真實姓名不詳〕取得
    ，以每公斤二十八萬元向其購買，因為覺得便宜〔市價為四、五十萬元一公斤〕
    ，因此買來供為個人吸食之用」等語，於檢察官偵查時供稱：扣案第二級毒品安
    非他命係伊於九十一年八月十一日下午七時多向年約四十多歲綽號『阿美』的女
    子買的等語（見偵查卷第八頁背面、第三十一頁背面），嗣於原審法院訊問時翻
    異前詞辯稱：「（問：安非他命如何來？）答：我是八月十日向綽號阿德買的，
    我當天本來只是要買一兩因為沒有秤，當天賭博玩牌用安非他命當籌碼，我就贏
    了二公斤安非他命回來」云云，後又改稱：「我是五十萬元跟阿德在基隆市東和
    大樓電動玩具店裡面買的，我自己要用的」云云（見原審卷第六十二頁、第九十
    九頁）。於本院九十二年四月十七日訊問時辯稱：「（問：你有以每公斤二十八
    萬元向『阿美』買安非他命二公斤？）答：係『阿德』（男子）與我賭博，輸了
    五十六、七萬元左右，而用安非他命抵銷賭帳，我同意，以前寫『阿美』係偵訊
    人員寫錯」云云，於本院九十二年五月二十一日審理時辯稱：「（問：對原審認
    為，你向姓名、年籍不詳、綽號『阿美』之女子，以每公斤新台幣二十八萬元之
    代價購入安非他命約二公斤？）答：我係向阿德購買的」云云，惟案重初供，被
    告甫為憲兵隊查獲時、及檢察官第一次偵訊時之記憶猶新，應以被告於憲兵隊及
    檢察官第一次偵訊時所供稱安非他命之來源較為可採。
  (三)證人即基隆市憲兵隊少校警務分隊長蔣志成於偵查時證稱：「（問：九十一年八
    月十一日你是否去逮捕乙○○及甲○○？）答：有的，本件係因為桃園查獲梁華
    明吸食毒品案件，他供稱基隆有一位綽號『牛董』之人在八月十一日上午九時，
    會開一部豐田墨綠色車子在八堵交流道，進行二公斤毒品的交易，我們大約在當
    天九時多發現該部車子在交流道，我們就先跟監，跟到瑞芳粗坑路口，長興宮廟
    前，他將車子停在那裡，有一位騎機車的人過來，甲○○下車與他交談，騎機車
    的人就走了，後來騎機車的人又騎回來，他神色很緊張，乙○○就打開機車之置
    物箱，提了一袋沈重的物品，我們覺得時機成熟就亮證件，乙○○就將東西放回
    原處，乙○○要騎機車逃跑，乙○○朝著我們衝過來，因為他車速很快，我先對
    空鳴槍，我一面追他，一面又對空鳴槍，我就朝他的腳開槍，我逮到乙○○後他
    的機車倒在地上，毒品就掉在地上，我帶他回現場，甲○○已被另一組逮捕」等
    語（見偵查卷第五十七頁背面、第五十八頁），於原審法院訊問時證稱：「秘密
    證人提供的線報，證人講說毒品來源，證人講願意提供毒品來源，有講一個ＴＯ
    ＹＯＴＡ墨綠色車子及大概的車號及形容那個人的年紀，在八月十一日會在八堵
    交流道交易二公斤的安非他命，我們部署的時候，有發現這部車子及開車的人，
    發現人物及車資料符合就跟監，我們就跟到長興宮那邊，看到被告甲○○在打電
    話，但沒有看到交易，所以沒有拘捕，然後就有一個人即被告乙○○騎機車來接
    觸被告甲○○講了一下就騎機車走了，我們發現被告乙○○騎機車時東張西望蠻
    可疑的。隔了不久，被告乙○○又騎機車來，也是在東張西望，有在看我們埋伏
    附近的偵防車，我們就跟監機車，發現他騎進去長興宮，我們就停車，下車進去
    長興宮，我們進去的時候，被告甲○○、被告乙○○在交談，機車與汽車距離約
    一公尺多，看到被告乙○○打開機車置物箱拿了壹包塑膠袋，我們就出示證件表
    明身分，被告乙○○就把塑膠袋放回去，坐上機車就往外衝，差一點撞到我們壹
    個同事，我們才對空鳴槍，被告乙○○又往反方向跑跌倒，塑膠袋掉出來我們過
    去拘捕他，但他丟棄機車還繼續跑，離我們有一段距離，我當時負責追被告乙○
    ○」等語（見原審卷第五十七頁、第五十八頁）；證人即桃園縣憲兵隊少校郭嘉
    範於原審法院訊問時證稱：「（問：線報如何來？）答：因為我們在桃園查獲另
    一件毒品，從那件毒品案延伸到這一件毒品，原先的線報是在泰山收費站，本來
    有請國道警察配合，但因為車號不完整，缺英文字母他們不能配合，我們就自己
    從五點多到八點多，線報是稱ＴＯＹＯＴＡ墨綠色車子，車子裡面有兩個女生壹
    個男生，男生頭髮白白的載眼鏡，但一直沒有發現，後來基隆憲兵隊告訴我們對
    象沒有要下桃園，應該在基隆交易，所以我們到基隆找，我們在八堵二邊交流道
    佈線，基隆憲兵隊先發現這部車子，我們就叫他跟監，被告甲○○從八堵到瑞芳
    本來只要十分鐘的車程，但被告一直繞路檢查看有無人跟監，被告甲○○最後開
    到長興宮，我們就在外面埋伏，就看到被告乙○○騎機車過來，我們本來要盤檢
    ，被告乙○○在長興宮外的上坡上面觀望，並沒有下到長興宮，當時被告甲○○
    、被告乙○○並沒有接觸，被告乙○○有下車往長興宮看，不到三、四秒，被告
    乙○○就騎車離開，下坡經過我們的車時，本來要盤檢他，但基隆憲兵隊命令要
    再等等看，所以就沒有盤檢，後來被告乙○○又回來，我們呈報，就由證人蔣志
    成他們去盤查執行，我負責拘捕被告甲○○」、「（問：為何認為被告乙○○有
    涉案？）答：因為被告乙○○騎機車的情形，一直在兜轉觀望，不敢直接去長興
    宮，觀望一陣子，離開才又來，根據我們辦案經驗，他們舉止違常」、「（問：
    為何認為被告甲○○有涉案？）答：根據線報形容車子及被告外型特徵符合，還
    有他駕車的方式有繞路及檢查的動作，形跡可疑」、「（問：查獲時被告甲○○
    如何說？）答：他說東西是他的，叫被告乙○○送來的」等語（見原審卷第五十
    九頁、第六十頁）。被告甲○○雖於基隆憲兵隊偵詢時辯稱：「因為現在外面安
    非他命很貴，她賣我很便宜，所以我買來供個人吸食，兩公斤我約兩個月就會吸
    食完畢」、「（問：你既然是供你個人吸食之用，為何今天要叫你弟弟乙○○帶
    這麼大的量至粗坑口附近找你？且來回兩趟，顯然與你供述不符，你作何解釋？
    ）答：因為我桃園友人來，要求我有沒有安非他命可以供他吸食，因為他很累，
    我第一次叫我弟去買飲料請朋友，第二次才進到粗坑路口幼稚園，隨即為貴隊查
    獲」云云（見偵查卷第九頁、第十頁），於偵查訊問時辯稱：「早上有一桃園朋
    友到瑞芳來玩，叫我去接他，我與他約在粗坑路口幼稚園旁涼亭等他，我朋友來
    說很累，問有無毒品施用一下，因毒品放在機車內，我那朋友在電話內說他開車
    過來會很累，希望拿一些安非他命給他提神，我開車出來時，身上沒有帶安非他
    命，我叫我弟弟騎我那輛機車，ＷＫＫ─一五一號墨綠色機車，置物箱內有放安
    非他命，裡面有二包安非他命，我叫我弟弟將車騎來，我弟弟將車騎到現場，我
    到約定地點，我朋友已到」、「我到約定地點的時候桃園朋友綽號『豬哥』『阿
    健』比我先到了，『豬哥』是在早上十點鐘打電話於我電話中說他還是去宜蘭，
    我見他以後，才說一路開車很累，想要安非他命來提神」云云（見偵查卷第三０
    背面、第三十一頁），核與證人蔣志成、郭嘉範之證稱現場沒有看到其他的人與
    甲○○說話，只見其弟弟乙○○等語（見偵查卷第五十八頁、見原審卷第六０頁
    ）情節不符，被告甲○○亦於原審法院供稱：「朋友沒有來，我只是想把東西拿
    去藏」等語（見原審卷第六十一頁），被告甲○○辯稱二公斤安非他命僅係自己
    吸用與給朋友提神一下使用，供述前後矛盾，而查獲之安非他命驗後淨重多達一
    九四三．六０一七克，數量已超越一般人正常吸用量，被告甲○○亦自承其花費
    五十餘萬元購得，顯然是以營利為目的而販入，被告甲○○辯稱其購入上開安非
    他命，係供自己施用，並非要賣云云，不足採信。
  (四)被告乙○○於基隆憲兵隊偵詢時辯稱：「（問：你既無吸食施打毒品又不知機車
    內置何物，你為何在執勤人員出示證件後向你盤查之時逃逸，且經口頭與鳴槍告
    之示警仍依然駕乘機車衝撞逃逸？）答：因為當時貴隊人員均持有槍械，一時心
    急才會加速衝撞逃逸」、「（問：你當時在提取該手提袋時是否知悉內裝何物品
    ？）答：不知道。當時貴隊人員即上前逮捕」云云（見偵查卷第六頁正面、第七
    頁正面），於偵查訊問時辯稱：「我哥哥叫我騎機車過去，他告訴我地點，叫我
    騎機車過去，沒有說原因，他常常如此」、「（問：是否知機車置物箱內放有毒
    品？）答：我不知道」云云（見偵查卷第三十三頁背面），於原審法院訊問時辯
    稱：「被告甲○○叫我騎機車過去給他，我的車子被他開去，我去了之後，被告
    甲○○又叫我先回去等一下再過來。我還沒有騎到家，他又打電話叫我騎過去，
    到了之後我下車，被告甲○○在涼亭裡面，然後警察就來了，我看到很多人拿槍
    我就跑了。因為我很害怕所以我騎著機車就要跑。後來被抓，查獲安非他命我不
    知道如何來」云云（見原審卷第五十六頁），於本院九十二年四月十七日訊問時
    辯稱：「（問：你當天係騎乘藏有安非他命之機車而被查獲？）答：是的，但當
    天係我要用車，而車子是我哥哥甲○○在用，他叫我騎機車去換，我騎去就中槍
    ，我對毒品一事完全不知情」云云，惟被告甲○○、乙○○二人係兄弟關係，均
    有毒品前科，亦均有使用該機車，而被告乙○○若不知情，何以騎機車往返二次
    ，並且神色慌張？乙○○並打開機車之置物箱，提了一袋沈重的物品，裡面即安
    非他命毒品，亦拎給甲○○，且在憲兵隊出示證件後，騎乘機車逃跑並欲衝撞憲
    兵隊人員？被告乙○○與被告甲○○顯有基於共同犯意之聯絡及行為負擔而持有
    安非他命，被告乙○○所辯僅係應被告甲○○之要求騎機車去換汽車，並不知機
    車之置物箱裡有安非他命毒品云云，應為事後卸責之詞，不足採信。而被告甲○
    ○雖於本院九十二年四月十七日訊問時供稱：「（問：安非他命何人放在機車置
    物箱內？）答：是我放的」、「（問：你放安非他命於機車置物箱內，被告乙○
    ○知悉否？）答：他完全不知情」云云，應係迴護被告乙○○之詞，不能採為有
    利被告乙○○之認定。
  綜上所述，被告甲○○所辯其購入安非他命係供自己施用，不是要賣云云，及被告
  曹阿所辯其不知所騎機車之置物箱內有安非他命云云，應均為事後卸責之詞，不足
  採信。本件事證明確，被告甲○○、乙○○之犯行，洵堪認定，應予依法論科。
三、按安非他命係毒品危害防制條例第二條第二項第二款所規定之第二級毒品，而所
    謂販賣毒品，並不以販入之後，復行賣出為要件，祇須以營利為目的，販入或賣
    出有一於此，其犯罪即屬成立，不以得利為必要（最高法院六十八年台上第六０
    六號判例意旨參照），又所謂意圖販賣而持有第二級毒品，係指基於販賣以外之
    其他原因而持有，嗣始起意售賣者而言（最高法院九十年台上字第二０四六號判
    決參照）。查本案被告甲○○一次大量販入安非他命約兩公斤，價值五十六萬元
    ，依社會經驗法則研判，顯非單純供已施用而販入，其顯係基於營利售賣意圖而
    販入，極為顯然。按其既係意圖營利而販入，則其雖未及賣出，仍應論以販賣第
    二級毒品既遂罪，而非意圖販賣而持有第二級毒品罪。又據被告甲○○所供係其
    向綽號「阿美」者販入前開安非他命，並無供及被告告乙○○有共同販入之情形
    ，且經本院詳為調查結果，又無確切證據足以證明被告乙○○確有共同意圖營利
    販入安非他命犯行，故被告乙○○僅止於騎機車將安非他命交予被告甲○○而已
    ，並無共同販入或意圖販賣而持有第二級毒品安非他命犯行。故核被告甲○○所
    為，係犯毒品危害防制條例第四條第二項之販賣第二級毒品罪，核被告甲○○所
    為，係犯同條例第十一條第二項之持有第二級毒品罪。公訴人認被告二人係共犯
    同條例第五條第二項之意圖販賣而持有第二級毒品罪云云，起訴法條容有未洽，
    應予變更。又被告甲○○持有第二級毒品安非他命之低度行為，為販賣之高度行
    為所吸收，不另論罪。又被告乙○○係與被告甲○○共同持有安非他命，其間互
    有犯意聯絡及行為分擔，為共同正犯。末查被告甲○○有如犯罪事實欄所載科刑
    及有期徒刑執行完畢情形，有本院全國紀錄一份附卷足憑，其於受有期徒刑之執
    行完畢後，五年以內再犯本案有期徒刑以上之罪，為累犯，依法應就有期徒刑部
    分加重其刑。
四、原審法院認被告罪證明確，而予論罪科刑，固非無見，惟原判決遽認被告甲○○
    、乙○○均係犯毒品危害防制條例第五條第二項意圖販賣而持有第二級毒品罪，
    尚有未洽。被告甲○○上訴意旨否認販賣第二級毒品安非他命犯行，被告乙○○
    上訴意旨否認持有第二級毒品安非他命犯行，雖均無足取，惟原判決既有可議即
    無可維持，自應撤銷改判。爰審酌被告甲○○、乙○○違反禁令，持有或販賣成
    癮性藥物與他人，造成社會之危害，查獲毒品數量甚鉅，暨其犯罪動機、目的、
    手段、犯罪後否認之態度等一切情狀，各量處如主文所示第二、三項所示之刑。
    扣案之第二級毒品安非他命（驗餘淨重一九四三‧六０一七公克），依法沒收銷
    燬。又被告甲○○部分因原審判決不當而撤銷，故諭知較重於原審判決之刑，併
    此明。
據上論斷，應依刑事訴訟法第三百六十九條第一項前段、第三百六十四條、第二百九
十九條第一項前段、第三百條，毒品危害防制條例第四條第二項、第十一條第二項、
第十八條第一項前段，刑法第十一條前段、第二十八條、第四十七條，判決如主文。
本案經檢察官鄭龍照到庭執行職務。
中      華      民      國    九十二    年      五      月     三十     日
                              臺灣高等法院刑事第十五庭
                                  審判長法  官  房  阿  生
                                        法  官  蔡  光  治
                                        法  官  雷  元  結
右正本證明與原本無異。
甲○○部分如不服本判決，應於收受送達後十日內向本院提出上訴書狀，其未敘述上
訴之理由者並得於提起上訴後十日內向本院補提理由書（均須按他造當事人之人數附
繕本）。
乙○○部分檢察官如不服本判決，應於收受送達後十日內向本院提出上訴書狀，其未
敘述上訴之理由者並得於提起上訴後十日內向本院補提理由書（均須按他造當事人之
人數附繕本）。被告不得上訴。
                                        書記官  黃  德  煌
中      華      民      國    九十二    年      六      月      五      日
附錄：本案論罪科刑法條全文
毒品危害防制條例第四條
製造、運輸、販賣第一級毒品者，處死刑或無期徒刑；處無期徒刑者，得併科新臺幣
一千萬元以下罰金。
製造、運輸、販賣第二級毒品者，處無期徒刑或七年以上有期徒刑，得併科新臺幣七
百萬元以下罰金。
毒品危害防制條例第十一條
持有第一級毒品者，處三年以下有期徒刑、拘役或新臺幣五萬元以下罰金。
持有第二級毒品者，處二年以下有期徒刑、拘役或新臺幣三萬元以下罰金。


司法院資訊處製作；財團法人民間司法改革基金會備份。
